【裁判字號】    89,訴,1875
【裁判日期】    900329
【裁判案由】    毒品危害防制條例
【裁判全文】
臺灣高雄地方法院刑事判決                        八十九年度訴字第一八七五號
    公  訴  人  臺灣高雄地方法院檢察署檢察官
    被      告  甲○○
    選任辯護人  劉新安
右列被告因違反毒品危害防制條例案件，茲經檢察官提起公訴（八十九年度偵字第二
００五號），本院判決如左：
    主  文
甲○○販賣第一級毒品，處有期徒刑捌年。褫奪公權肆年。
扣案之販毒所得新台幣仟元沒收。
    事  實
一、甲○○於民國八十九年一月十四日十七時十分許，駕駛女友孫長雲所有之車牌號
    碼ＺＧ─五八八七號自小客車，搭載孫長雲外出閒逛之際，接獲綽號「生仔」之
    不詳姓名年籍男子之行動電話告知欲向其購買新台幣（下同）三千元之海洛因，
    甲○○遂基於營利意圖，在電話中與「生仔」男子約定在高雄縣鳳山市○○路與
    鳳仁路口交易，旋即搭載不知情之孫長雲到達上開約定地點，將第一級毒品海洛
    因一包（重約一公克）販賣交付予隨後騎機車到達之「生仔」男子，並收受「生
    仔」所交付之三千元後，為事先接獲線報在場埋伏之警員上前欲將其逮捕，甲○
    ○與「生仔」男子見有埋伏警員出現，立即各自駕車往附近巷道逃竄，甲○○於
    逃逸之際，擬將「生仔」所交付之販毒所得三千元及身上所有之另二包海洛因交
    由孫長雲丟棄，惟於孫長雲未及丟棄之際，隨即於同日十七時三十分許，駕車逃
    竄至高雄縣鳳山市○○路鳳松加油站後面巷道內時，因遇有來車無法繼續前進而
    為緊追在後之警員逮獲，並自孫長雲手上扣得甲○○所交付之上開海洛因二包（
    驗後淨重０˙二二公克）及販賣毒品所得之現款三千元，「生仔」男子則騎乘機
    車逃逸。
二、案經高雄市政府警察局苓雅分局移送台灣高雄地方法院檢察署檢察官偵查起訴。
    理  由
一、訊據被告甲○○固承認於右揭時地為警查獲上開海洛因二包及現金三千元之事實
    ，惟矢口否認有販賣海洛因予「生仔」男子之犯行，於警方移送檢察官開臨時偵
    查庭訊問時先辯稱：沒有賣毒品給「生仔」，是幫綽號阿生之人去向黑仔拿毒品
    時被查到云云，嗣於偵查中又改稱：扣案毒品是伊自己的，三千元則是生仔欠伊
    錢，拿來還伊的等情，後於本院又改稱：三千元是伊自己要向生仔購買毒品的錢
    ，扣案毒品是伊當時向生仔購的，生仔將毒品交付後，來不及向伊收錢，見到警
    察來人就跑了云云。惟查；
（一）右揭事實，業據被告於警訊中供稱：「今八十九年一月十七時十分許接到綽號
      生仔之男子電話，約我在高雄縣鳳山市○○路與鳳仁路口，我同女友孫長雲駕
      駛ＺＧ─五八八七號自小客車，他綽號生仔騎機車到場交新台幣三千元（三十
      張一百元）給我，我交一包毒品海洛因（重約一公克）給他，即遇到警察圍捕
      ，我駕車載女友孫長雲二人，於十七時三十分在在高雄縣鳳山市○○路鳳松加
      油站後巷內，被警察攔截查獲，警察在我女友孫長雲手中起獲毒品海洛因二包
      （毛重約一公克），及現金三千元（三十張一百元）等物。」、「被警察查獲
      之毒品海洛因二包（毛重約一公克）係我本人所有，是我吸毒之用，三千元（
      三十張一百元）是綽號生仔向我買毒所得之現金。」、「她（指孫長雲）不知
      道我要交毒品海洛因，係警察圍捕我，我心急才將毒品及販賣贓款交她丟棄。
      」等語，核與同時查獲之被告女友孫長雲於警訊中供述：「今十四日下午甲○
      ○（即被告）打電話給我，叫我開車去載他，所以我就駕駛我所有之ＺＧ─五
      八八七號自小客車到他家鳥松鄉○○○路五六號，然後就換甲○○駕駛（我坐
      在駕駛坐旁之位置）二人就閒逛，後來甲○○接到行動電話後就將車開到鳳山
      市○○路與鳳仁路口，接著就有一名不詳姓名之男子拿三千元給甲○○，而甲
      ○○就拿一包東西給他，接著警察就追來了。」、「係我男友甲○○所有（指
      扣案之海洛因二包及現金三千元）。因遇到警察攔截，甲○○將海洛因與現金
      交給我，他叫我丟到車外，但已來不及了。」、「於八十九年一月十四日十七
      時三十分，在高雄縣鳳山市○○路鳳松加油站後巷內被警察查獲，在我手中起
      獲毒品海洛因二包（毛重約一公克）及販毒贓款現金三千元（三十張一百元）
      等物。」等語，二人就接獲「生仔」電話後駕車至高雄縣鳳山市○○路與鳳仁
      路口，隨後在該地點與騎乘機車前來之「生仔」以現金三千元交易海洛因一包
      後旋即遇警出現圍捕，被告於警方在後緊追危急之際，將生仔所交付之現金三
      千元及身上之另二包海洛因交予孫長雲囑其立即丟棄，孫長雲未及丟棄前即為
      警逮獲等情節，互核供述完全相符，且孫長雲嗣經警移送臺灣高雄地方法院檢
      察署，於值班檢察官開臨時偵查庭訊問時亦陳稱知悉被告有在販毒情事（見警
      卷第八頁背面最後一行），另被告於本院審理時亦坦承上開警訊之內容確係其
      所陳述，並坦承警方追捕時，確有將扣案之海洛因及現金三千元交予孫長雲囑
      其丟棄一情，其雖另稱警訊筆錄係警員與其溝通後案情威脅利誘伊如是說，才
      不會牽連女友云云，然已據查獲被告及為其製作警訊筆錄之警員陳建宏、鄧明
      雄二人於本院陳稱製作筆錄時並未對被告及孫長雲有何實施強暴或威脅、利誘
      情事，且當時被告之父母亦有在場等語可按（見本院九十年三月二十日審判筆
      錄），參之被告嗣經警方移送臺灣高雄地方法院檢察署後旋即翻異前供否認犯
      行，並於檢察官偵查期間始終否認有販賣毒品，然並未提及警訊時遭警威脅利
      誘逼供情事，乃至本院質之警訊中為何坦承販毒一節時，始以前揭詞抗辯，然
      被告既明知其係涉嫌販賣海洛因而為警移送偵辦，衡之常情，倘其於警訊中之
      自白係遭警威脅利誘所致，實不可能於偵查中始終隻字未提，迄至本院調查時
      始提出，況且被告於偵查期間否認犯行所為之先後供述不一，先稱：是幫綽號
      阿生之人去向黑仔拿毒品時被查到云云，後稱：扣案之三千元是生仔欠伊錢，
      拿來還伊的云云，經本院質之為何每次供述內容均不一時，其稱：偵查中之供
      述是警員要伊照警訊筆錄之記載陳述等語，然被告偵查中之前揭二次供述，明
      顯與警訊內容不一，猶指陳係警員唆使所致，顯見被告無非欲藉指陳警員製作
      筆錄時有威脅利誘逼供情事試圖推翻警訊所為之自白，期以圖免刑責。再以被
      告之女友孫長雲嗣於偵查中亦未提及警訊中有遭警施以強暴、脅迫等不法情事
      ，倘真有此情，二人豈會於偵查中均無隻字片語，而孫長雲既係被告之女友，
      袒護被告猶不及，豈會故意虛偽陳述攀誣被告之情理，若非被告確有販毒情事
      ，又豈會於警訊中陳述被告與「生仔」交易毒品情節，且由孫長雲嗣後於偵查
      中就被告販毒情事，陳述已有保留而不願吐實一情，亦徵孫長雲嗣後迴護被告
      之心，惟依案重初供原理，被告與孫長雲警訊之陳述，應係犯後旋即為警查獲
      尚無心理防衛情形下所為之自白，應與事實甚符，被告嗣後於偵審期間所為供
      述均不一致之前揭辯詞，及孫長雲嗣於偵查期間質之被告販賣情節時均稱不知
      情之保留陳述，無非係卸責、迴護之詞，均不可採信。
（二）又以被告警訊中陳稱伊所有之海洛因毒品係向綽號「黑大仔」男子購入，每次
      皆以三千元價格購入三包，扣案之二包海洛因，係查獲前最後一次係於八十九
      年一月十二日十九時（即查獲前二日），在高雄縣鳳松路澄清湖旁之「小騎士
      炸雞店」前向「黑大仔」購入，當時係以三千元購入三包海洛因等情，而被告
      為警查獲時身上持有二包海洛因，其稱查獲前已交付一包海洛因予「生仔」，
      故在被告身上所查獲及其交付生仔之毒品包數，共為三包，與其供稱最後一次
      即查獲前二日所購入之包數相同，堪認被告交予「生仔」男子之該包海洛因係
      與扣案之二包海洛因同時購入，另扣案之現金三千元，係「生仔」男子向被告
      購買一包海洛因時所交付之現金，已據被告及孫長雲警訊中陳明，前已明述，
      顯見被告係以三千元代價向「黑大仔」購入三包海洛因後再將其中一包以三千
      元價格轉賣予「生仔」男子，從中賺取差額利潤一情，應堪認定。此外，扣案
      之被告同時向「黑大仔」購入之另二包海洛因，經送驗之結果，確均屬第一級
      毒品海洛因無訛，（驗後淨重０˙二二公克），復有法務部調查站鑑定通知書
      一紙在卷可稽，足認被告販賣予「生仔」男子之毒品係海洛因無誤。
（三）綜上所述，被告於上述時間地點以三千元價格販賣海洛一包予「生仔」男子，
      事證明確，被告犯行堪以認定。辯護人辯護意旨固以警方未進一步依被告警訊
      所供述之「黑大仔」電話以查明被告警訊所述是否真實，認被告警訊供述不可
      作為認定犯罪證據等語，然被告警訊供述販賣情節，已有同案查獲之孫長雲供
      述互核及相關扣案現金、毒品等物可資證明為真實等情，已如前述，而被告供
      述毒品係向「黑大仔」購得一節，因被告未能提供「黑大仔」之人真實姓名年
      籍等資料，且被告所供述之「黑大仔」電話號碼或係以電話祕書轉接之代號，
      或為使用人變動甚為頻凡之行動電話號碼，況販毒者果真欲以該電話號碼作為
      販毒之聯絡工具，自不可能以本人名義申請使用，從而警方未依被告所供述之
      「黑大仔」電話線索進一步查可，亦難予以非難，況此部分亦係被告犯後有無
      供出毒品來源因而破獲情節，乃涉及得否據以減輕被告刑責之考量，對其犯行
      之成立，要不生影響，辯護人執此欲為被告無罪之辯護，尚難憑採。附此敘明
      。
三、核被告所為，係犯毒品危害防制條例第四條第一項之販賣第一級毒品罪。次查，
    被告意圖牟利，販賣第一級毒品海洛因，對於社會之危害固屬非淺，惟其僅販賣
  一次，獲利不多，並未大量販賣予不特定之人，且為警查扣之海洛因數量亦非甚
    多，與一般販賣海洛因之大、中盤商等毒梟未可等比，惡性尚非甚重，若處以最
    輕法定刑無期徒刑猶嫌過重，客觀上足以引起一般同情，衡情堪可憫恕，茲依刑
    法第五十九條之規定減輕其刑。爰審酌被告購入毒品除供己施用外（被告施用毒
    品前科，有本院被告院內索引卡紀錄表、台灣高等法院被告全國前案紀錄表在卷
    可憑），為賺取差價利潤，並販賣海洛因予他人施用，助長施用，戕害他人健康
    ，犯後猶飾詞否認犯行，尚無悔意，惟念其僅販賣一次即遭警查獲，犯罪情節尚
    屬輕微，所得亦不多等一切情狀，量處如主文所示之刑，以資懲儆，並就其犯罪
    之性質，認有褫奪公權之必要，併予宣告褫奪公權四年。扣案之現金三千元，係
    被告販賣海洛因所得之財物，已如前述，應依毒品危害防制條例第十九條第一項
    規定沒收之。至扣案之海洛因二包（驗後淨重０˙二二公克），經鑑定結果雖係
    第一級毒品海洛因，然被告始終供稱係供其施用之毒品，且被告查獲時確亦有施
    用毒品犯行，經本院裁定送觀察、勒戒，有前揭前科紀錄表可稽，而本案綜觀全
    卷亦無證據足以證明扣案毒品係供被告販賣所用之物，自不宜於本案併予諭知沒
    收，附此敘明。
據上論斷，應依刑事訴訟法第二百九十九條第一項前段，毒品危害防制條例第四條第
一項、第十九條第一項，刑法第十一條、第五十九條、第三十七條第二項、第三項，
判決如主文。
中      華      民      國    九十      年      三      月    二十九    日
                                  臺灣高雄地方法院刑事庭
                                      法  官  陳淑卿
右正本證明與原本無異。
如不服本判決，應於判決送達後十日內，向本院提出上訴狀。
                                      書記官  陳朝宗
中    華    民    國      九十      年      三      月      二十九      日
附錄本判決論罪科刑法條：
毒品危害防制條例第四條第一項；
  製造、運輸、販賣第一級毒品者，處死刑或無期徒刑；處無期徒刑者，得併科新台
  幣一千萬元以下罰金。


司法院資訊處製作；財團法人民間司法改革基金會備份。
